臺灣桃園地方法院刑事交通事件裁定　　 95年度交聲字第419號
原處分機關　交通部公路總局新竹區監理所中壢監理站
異　議　人
即受處分人　甲○○
　　　　　　　　　　2樓
上列異議人因違反道路交通管理處罰條例案件，對於交通部公路
總局新竹區監理所中壢監理站民國95年8 月22日所為之裁決處分
（原處分案號：壢監裁罰字第裁53-Z00000000號）聲明異議，本
院裁定如下：
    主  文
原處分撤銷。
甲○○汽車駕駛人，駕駛汽車經測試酒精濃度超過規定標準，吊
扣駕駛執照壹年。
    理  由
一、首按行政罰法第5 條規定「行為後法律或自治條例有變更者
    ，適用行政機關最初裁處時之法律或自治條例。但裁處前之
    法律或自治條例有利於受處罰者，適用最有利於受處罰者之
    規定。」即採所謂從新從輕原則處罰。再按汽車駕駛人飲用
    酒類或其他類似物後其吐氣所含酒精濃度超過每公升0.25毫
    克或血液中酒精濃度超過0.05％以上者，不得駕車，道路交
    通安全規則第114 條第2 款定有明文。又汽車駕駛人，駕駛
    汽車經測試檢定有酒精濃度超過規定標準者，處新臺幣1 萬
    5000元以上6 萬元以下罰鍰，並當場禁止其駕駛及吊扣其駕
    駛執照1 年，修正前道路交通管理處罰條例第35條第1 項第
    1 款亦有明文，自95年7 月1 日實施之修正道路交通管理處
    罰條例第35條第1 項第1 款之實質處罰規定與此相同，僅有
    文字之修正而已，然修正該條例該條第8 項規定「前項汽車
    駕駛人，經裁判確定處以罰金低於本條例第九十二條第三項
    所訂最低罰鍰基準規定者，應依本條例裁決繳納不足最低罰
    鍰之部分。」綜合比較上開各法條，自以修正前道路交通管
    理處罰條例第35條第1 項第1 款之規定為有利於異議人。次
    按民國94年2 月5 日公布，於95年2 月5 日施行之行政罰法
    第26條第1 項規定：「一行為同時觸犯刑事法律及違反行政
    法上義務規定者，依刑事法律處罰之。但其行為應處以其他
    種類行政罰或得沒入之物而未經法院宣告沒收者，亦得裁處
    之。」。又所謂「其他種類行政罰」，係指違反行政法上之
    義務應受「裁罰性」之「不利處分」，依行政罰法第2 條第
    1 款規定，包括限制或禁止行為之吊扣證照處分。究其立法
    目的，一行為同時觸犯刑事法律及違反行政法上義務規定時
    ，由於刑罰與行政罰同屬對不法行為之制裁，而刑罰之懲罰
    作用較強，故依刑事法律處罰，即足資警惕時，實無一事二
    罰再處行政罰之必要，且刑事法律處罰，由法院依法定程序
    為之，較符合正當法律秩序，應予優先適用，但罰鍰以外之
    沒入或其他種類行政罰，因兼具維護公共秩序之作用，為達
    行政目的，行政機關仍得併予裁處。
二、原處分意旨略以：異議人即受處分人甲○○（下稱異議人）
    於民國95年6 月22日凌晨2 時35分許，駕駛車號HT-9792 號
    自用小貨車，於國道3 號公路北向72公里處為警查獲「酒後
    駕車，經測試酒精濃度1.70MG/L」之違規行為，由原處分機
    關依道路交通管理處罰條第35條第1 項第1 款規定，於95年
    8 月22日以壢監裁罰字第裁53-Z00000000號裁決書裁處罰鍰
    新臺幣（下同）4 萬9 千5 百元，並吊扣駕駛執照12個月。
三、異議意旨略以：異議人為警察攔查後，第一次酒測值為0.29
    MG /L ，其後異議人服用安麗口腔清新劑，再第二次酒測值
    為1.70MG/L，因為口腔清新劑含有乙醇影響酒測儀器數值，
    應以第一次酒測值為準等語。
四、經查：
  (一)異議人於95年6 月21日晚間飲用酒類後，仍駕駛車號HT-979
    2 號自用小客車，嗣於次（22）日凌晨2 時35分許，在國道
    3 號北向72公里處，經內政部警政署國道公路警察局第六警
    察隊員警攔檢，測得第一次呼氣酒精濃度達0.29 MG /L，經
    員警同意異議人飲用礦泉水及使用安麗牌口腔清新劑後，測
    得第二次呼氣酒精濃度達1.70MG/L等事實，為異議人所坦承
    ，並經證人及查獲員警陳俊廷於本院審理時證述明確，且有
    舉發違反道路交通管理事件通知單影本1 紙、酒精測試單2
    紙附卷可稽，異議人確有違反修正前、後之道路交通管理處
    罰條例第35條第1 項第1 款乙節，洵堪認定。又異議人稱其
    服用之安麗牌口氣清新劑內含有乙醇成分之事實，並經異議
    人提出安麗日用品股份有限公司95年7 月4 日麗德字第1298
    號函文1 紙為證，再者，異議人為警查獲後，在警方之監視
    控制下，斷無繼續飲用酒類，以致由第一次呼氣酒精濃度0.
    29 MG /L到達第二次呼氣酒精濃度1.70MG/L之可能，故堪認
    異議人確係使用前述口腔清新劑後，致使其第二次呼氣酒精
    濃度達1.70MG/L，自應以第一次所測得之呼氣酒精濃度為準
    ，但異議人於飲用酒類後駕駛車輛之違規行為仍甚明確。
  (二)異議人因上開同一事實，業據本院於95年9 月22日以95年度
    桃交簡字第2401號判處拘役50日，如易科罰金，以銀元300
    元即新臺幣900 元折算1 日確定在案，有該判決、台灣高等
    法院被告前案紀錄表各1 份附卷可稽。異議人酒後駕車之行
    為既同時觸犯刑法及違反行政法上義務，且其觸犯刑法之部
    分，業經本院依法判決，依上揭說明，本件即應依刑事法律
    處罰之，自無從再適用行政罰之必要，是原處分機關逕以異
    議人酒後駕車，酒精濃度超過規定標準0.55MG /L 以上之違
    規行為，對其裁處罰鍰新臺幣49500 元，尚有未洽。至原處
    分機關同時對異議人裁處吊扣駕駛執照12個月之部分，乃裁
    罰性之不利處分，為達嚇阻酒後駕車之不法行為，維護道路
    交通其他用路權人之生命、身體之安全法益，依行政罰法第
    26 條 第1 項但書之規定，則仍得裁處之。
五、綜前所述，異議人確有於上揭時、地駕駛汽車酒精濃度超過
    規定標準之違規行為，惟其呼氣酒精濃度應以第一次測得者
    為準；又因異議人已因同一事實經本院上開刑事判決判處確
    定，故自不得在交通案件中再對異議人課處罰鍰之處分。從
    而，原處分機關不察，逕對異議人為前開原處分之課處罰鍰
    ，即有違誤，此部分應認異議人之異議為有理由，自應由本
    院將原處分機關所為之此部分處分（即罰鍰之部分）撤銷，
    然原處分機關吊扣異議人駕駛執照壹年之部分，則依行政罰
    法第26條第1 項但書之規定，仍應維持之，然應補充處罰之
    依據為「修正前」修正前道路交通管理處罰條例第35條第1
    項第1 款。綜上，本件異議意旨雖與本院上述說明未盡相符
    ，而屬無理由，惟原處分既有上開違誤，自應由本院將原處
    分撤銷，另諭知適法之處分如主文第2 項所示，以資適法。
六、據上論斷，應依道路交通案件處理辦法第20條前段，裁定如
    主文。
中　　華　　民　　國　　96　　年　　5 　　月　　31　　日
                交通法庭法　官　曾雨明
以上正本證明與原本無異。
如不服本裁定，應於送達後5 日內，向本院提出抗告狀，抗告於
台灣高等法院交通法庭。
中　　華　　民　　國　　96　　年　　5 　　月　　31　　日
                        書記官　施春祝
